臺灣桃園地方法院刑事裁定　　　　　　　 99年度簡字第304號
公　訴　人　臺灣桃園地方法院檢察署檢察官
被　　　告　林宗輝
上列被告因詐欺案件，經檢察官提起公訴（99年度偵緝字第475
號、99年度偵緝字第603 號），被告於本院準備程序自白犯罪，
本院認宜以簡易判決處刑，爰改以簡易判決程序，茲判決如下：
    主      文
林宗輝幫助意圖為自己不法之所有，以詐術使人將本人之物交付
，處有期徒刑柒月。緩刑伍年，並應向被害人賴鄭梅香支付如附
記事項所載之財產上損害賠償。
    事實及理由
一、犯罪事實：「緣羅忠明（經臺灣桃園地方法院檢察署通緝中
    ）、自稱「陳志豪」之不詳姓名年籍之成年男子，及另名某
    真實姓名年籍不詳之成年男子，共同基於意圖不法所有之詐
    欺取財犯意聯絡，申請登記址設於桃園縣八德市○○街102
    號鑫億房屋仲介有限公司（下稱鑫億公司）對外以招攬不動
    產買賣遂行詐騙，並利用張嘉宏提供證件擔任鑫億公司之名
    義負責人（張嘉宏因本案經本院99年度易字第209 號刑事判
    決以其犯幫助詐欺取財罪，判處有期徒刑6 月，如易科罰金
    以新臺幣（下同）1,000 元折算1 日確定）。羅忠明、「陳
    志豪」於民國97年12月間，見賴鄭梅香擬出售其所有坐落桃
    園縣八德市○○段521 地號土地及坐落同段496 建號（門牌
    號碼為桃園縣八德市○○路128 巷97號）之房屋，「陳志豪
    」佯以鑫億公司客戶有意願購買為由，於97年12月31日在鑫
    億公司內，推由該真實姓名不詳之成年男子假冒「林宗輝」
    本人，佯以新臺幣475 萬元價格購買上開房地，賴鄭梅香之
    委託人即其配偶賴金養、其子賴清同不疑有他，乃簽立買賣
    契約，「林宗輝」並當場交付55萬元現金及面額400 萬元本
    票支票予賴金養作為前金，賴金養並交付上開房屋及土地權
    狀及印鑑證明予「林宗輝」、「陳志豪」。林宗輝因無業需
    要工作，明知依一般社會生活之通常經驗，可預見將個人名
    義供他人使用，可能為犯罪集團利用作為不法用途，竟基於
    幫助詐欺之未必故意，不顧於此，應「陳志豪」之要求，配
    合提供證件及辦理手續，使羅忠明、「陳志豪」得以於98年
    2 月9 日將上開房地移轉登記於林宗輝名下後，羅忠明即於
    同年2 月25日將上開房地設定最高限額抵押權予不知情之許
    素鈺，並自任借款之連帶保證人，而借得285 萬元，且簽發
    同額之本票，供羅忠明、「陳志豪」等人交付給許素鈺，作
    為擔保及取信許素鈺之用；另提供其華南商業銀行
    000000000000號存款帳戶給羅忠明、「陳志豪」，許素鈺即
    將部分出借之款項匯入該帳戶內，以此方式提供助力，而所
    借款項則均由羅忠明、「陳志豪」等人取走。嗣因「陳志豪
    」於98年2 月6 日代「林宗輝」轉交發票人為佳華國際有限
    公司，面額20萬元之支票1 紙予賴鄭梅香，該支票於同月8
    日兌現後，「陳志豪」與「林宗輝」其後即未支付尾款400
    萬元，並均聯絡無著，賴鄭梅香始知受騙。」
二、本案證據除均引用臺灣桃園地方法院檢察署檢察官起訴書之
    記載外（如附件），另補充：
  (一)被告林宗輝於本院準備程序之自白。
  (二)證人賴清同、呂岱潔、張嘉宏、許素鈺之檢察事務官詢問筆
    錄；證人林世清之偵訊筆錄；證人賴清同、賴金養、呂岱潔
    、林世清於本院審理之證述。
  (三)鑫億房屋仲介有限公司、佳華國際企業有限公司及分公司基
    本資料查詢、許素鈺提出其所有之彰化銀行活期儲蓄存款存
    摺及存摺內頁（帳號：0000-00-000000-00 ，戶名：許素鈺
    ）、彰化銀行匯款回條聯、發票人為被告林宗輝之本票1紙
    （金額285 萬元、票號：583452）許素鈺提出其子林忠平所
    有之臺灣企銀活期儲蓄存款存摺及存摺內頁（帳號：
    00000000000 號，戶名：林忠平）、法務部票據信用資訊連
    結作業查詢（佳華國際企業有限公司退票查詢）、華南商業
    銀行總行99年11月8 日營清字第09914428號函所附被告開戶
    資料、存款往來明細表暨對帳單。
三、查被告林宗輝基於幫助「陳志豪」、羅忠明等人之未必犯意
    ，出借個人名義擔任上開房地之登記名義人及人頭借款人，
    另提供前揭帳戶、本票向許素鈺借款，是核其所為，係犯刑
    法第30條第1 項前段、第339 條第1 項之幫助詐欺取財罪。
    起訴書雖認構成共同正犯，惟證人賴清同、賴金養、呂岱潔
    於本院審理時均一致性證稱：該自稱是「林宗輝」之男子，
    並非在庭之被告，開庭之前亦未曾見過被告等語，而依卷內
    證據資料所見，本案詐騙賴鄭梅香之犯行係羅忠明、「陳志
    豪」、自稱「林宗輝」之男子佯以房仲及客戶所為，「林宗
    輝」並主導其向許素鈺借款之過程，而本案並查無明確事證
    可認被告對羅忠明、「陳志豪」等人犯行有明確之認識，公
    訴人亦當庭更正為幫助犯，自無由論以共同正犯，併此敘明
    。被告為幫助犯，依刑法第30條第2 項規定，應按正犯之刑
    減輕之。爰審酌被告提供助力，使「陳志豪」等人方便行騙
    財物，助長詐財歪風，增加查緝困難，危害財產安全及社會
    秩序之穩定，應受非難，兼衡被告智識程度不高、被害人所
    受損害非輕，及被告坦承犯行態度良好、已達成和解、參與
    程度、公訴人求處有期徒刑7 月尚稱允當等一切情狀，量處
    如主文所示之刑。
四、末查，被告林宗輝前雖曾於93年間，因妨害性自主案件，經
    臺灣嘉義地方法院於94年3 月24日判處有期徒刑1 年8 月，
    緩刑3 年確定，其緩刑期滿未經撤銷緩刑等情，有臺灣高等
    法院被告前案紀錄表在卷可稽，依刑法第76條之規定，緩刑
    期滿，而緩刑之宣告未經撤銷者，其刑之宣告失其效力，故
    視為未曾受有期徒刑以上刑之宣告，其因一時失慮，致罹刑
    章，犯後已坦承犯行並與被害人達成和解，堪認已有悔意，
    足認被告經此次偵審程序及刑之宣告後，當能知所警惕，而
    無再犯之虞，本院因認所宣告之刑，以暫不執行為適當，乃
    依刑法第74條第1 項第1 款規定，宣告緩刑5 年，且依被告
    及被害人賴鄭梅香之意願，諭知被告向被害人支付如下列「
    附記事項」所載之非財產上損害賠償，以勵自新（倘被告不
    履行上開負擔，且情節重大足認原宣告之緩刑難收其預期效
    果，而有執行刑罰之必要者，依刑法第75條之1 第1 項第4
    款之規定，得撤銷其緩刑宣告，附此敘明）。
五、附記事項：被告林宗輝應分期自100 年3 月10日起（含當月
    ）至105 年2 月10日止，按月於每月10日給付被害人賴鄭梅
    香5,000 元。
六、依刑事訴訟法第449 條第2 項、第3 項、第454 條第2 項，
    刑法第30條第1 項前段、第2 項、第339 條第1 項、第74條
    第1 項第1 款、第2 項第3 款，刑法施行法第1 條之1 第1
    項、第2 項前段，逕以簡易判決處刑如主文。
七、如不服本判決，應於判決送達後10日內，向本院提出上訴狀
    （應附繕本），上訴於本院合議庭。
中    華    民    國   100    年    2     月    18    日
                  刑事第六庭  法  官  陳德池
以上正本證明與原本無異。
如不服本判決，應於判決送達後10日內向本院提出上訴狀（應附
繕本）。
                              書記官  李玉華
中    華    民    國   100    年    2     月    22    日
附錄論罪科刑法條全文：
中華民國刑法第339 條
（普通詐欺罪）
意圖為自己或第三人不法之所有，以詐術使人將本人或第三人之
物交付者，處5 年以下有期徒刑、拘役或科或併科1 千元以下罰
金。
以前項方法得財產上不法之利益或使第三人得之者，亦同。
前二項之未遂犯罰之。
附件：臺灣桃園地方法院檢察署檢察官99年度偵緝字第475 號、
      第603 號起訴書1 份。